臺灣高雄地方法院刑事判決　　　　　　 100年度易字第1122號
公　訴　人　臺灣高雄地方法院檢察署檢察官
被　　　告　王聰信
上列被告因詐欺案件，經檢察官提起公訴（100 年度偵字第2948
、7393號），本院判決如下：
    主  文
王聰信無罪。
    理  由
一、公訴意旨略以：被告王聰信可預見一般取得他人金融帳戶常
    與財產犯罪有密切關聯，亦知悉詐欺集團等不法份子經常利
    用他人存款帳戶、提款卡、密碼以存款、匯款或轉帳方式詐
    取他人財物，並藉此逃避追查，竟仍不違其本意，基於幫助
    詐欺之不確定故意，於民國99年10月4 日12時許，在高雄縣
    大樹鄉（現改制為高雄市大樹區）九曲堂高屏大橋下方「萊
    爾富超商」，將其所有台新國際商業銀行五甲分行帳號0000
    0000000000號帳戶（下稱台新銀行帳戶）之提款卡、及中華
    郵政股份有限公司大樹九曲堂郵局帳號00000000000000號之
    存摺及提款卡，一併寄至臺南市○區○○路670 號予真實姓
    名年籍不詳、自稱「林翰賢」之人，並以電話告知該等帳戶
    之提款卡密碼，而容任「林翰賢」及其所屬詐騙集團成員使
    用。而「林翰賢」及其所屬犯罪集團之成員，共同意圖為自
    己不法之所有，分別於99年10月6 日17時25分許、同（6 ）
    日21時15分許，撥打電話給黃佳雯、李佳子，均佯稱係PCho
    me服務人員，之前上網購物，誤設分期付款，每月均將扣款
    ，須至ATM 操作取消云云，致黃佳雯、李佳子均陷於錯誤，
    遵照該詐騙集團成員之指示操作自動櫃員機，黃佳雯於99年
    10月6  日19時4  分、8 分、11分及14分，在臺中市○○路
    100 號逢甲大學內之自動櫃員機，分別匯款新臺幣（下同）
    30,000元、25,000元、24,000元、21,000元，計10萬元；李
    佳子則於99年10月6 日22時48分、51分，在臺北市○○區○
    ○路645 號台新銀行大直分行之自動櫃員機，分別匯款28,0
    00元、34,000元，計62,000元匯入台新銀行帳戶，該詐騙集
    團人士旋即將詐得之款項提領一空。嗣經黃佳雯、李佳子查
    覺受騙，報警處理而悉上情。因認被告涉有刑法第30條第1
    項、第339 條第1 項之幫助詐欺取財罪嫌等語。
二、按犯罪事實應依證據認定之，無證據不得認定犯罪事實；不
    能證明被告犯罪者，應諭知無罪之判決，刑事訴訟法第154
    條第2 項、第301 條第1 項分別定有明文。又事實之認定，
    應憑證據，如未能發現相當證據，或證據不足以證明，自不
    能以推測或擬制之方法為裁判基礎（最高法院40年臺上字第
    86號判例意旨參照）。且認定犯罪事實所憑之證據，無論直
    接證據或間接證據，其為訴訟上之證明，須於通常一般之人
    均不致有所懷疑，而得確信其為真實之程度者，始得據為有
    罪之認定，倘其證明尚未達到此一程度，而有合理之懷疑存
    在而無從使事實審法院得有罪之確信時，即應由法院諭知被
    告無罪之判決（同院76年臺上字第4986號判例意旨參照）。
    次按刑法上之幫助犯，係指以幫助之意思，對正犯資以助力
    ，而未參與實行犯罪行為者而言，非但行為之外形須可認為
    幫助，更須與正犯間有犯意之聯絡。若幫助之人並無違法之
    認識，則其行為縱予正犯以助力，尚難遽令負幫助之罪責（
    同院20年上字第1828號判例意旨參照）。
三、公訴意旨認被告王聰信涉有上開罪嫌，無非以證人即被害人
    黃佳雯、李佳子之證詞、自動櫃員機交易明細表4 張、台新
    銀行帳戶基本資料暨資金往來明細、受理詐騙帳戶通報警示
    簡便格式表、內政部警政署反詐騙案件紀錄表等，為其論據
    。訊據被告堅決否認有何幫助詐欺犯行，辯稱：我於99年10
    月4 日看報紙廣告，欲申辦信用貸款，就撥打報紙上電話00
    00000000與自稱「林小姐」聯絡，她說信貸百分之百會過件
    ，但需要製作財力證明，即她們會將款項存入我的帳戶，再
    提領出來，而叫我把台新銀行帳戶提款卡及郵局提款卡及存
    簿，寄到臺南市○區○○路670 號署名「林翰賢」收，所以
    我於99年10月4 日中午，騎車到高屏大橋下之「萊爾富超商
    」，依指示將該等帳戶資料寄給她們，而提款卡密碼是我在
    電話中告訴林小姐的等語。
四、經查：
  (一)台新銀行帳戶係被告所開設乙節，業經被告供承在卷，並有
    台新銀行帳戶印鑑卡、開戶資基本資料（警卷第7 至9 頁）
    等附卷可稽。又證人即被害人黃佳雯、李佳子於上開時間，
    遭人以如事實欄所載之詐術詐騙，致陷於錯誤，分別匯款計
    10萬元、62,000元至台新銀行帳戶等情，業據黃佳雯、李佳
    子於警詢時證述甚詳（見警卷第14至16頁、第22至24頁），
    且有臺中市警察局第六分局西屯派出所受理刑事案件報案三
    聯單、受理詐騙帳戶通報警示簡便格式表、內政部警政署反
    詐騙案件紀錄表、自動櫃員機交易明細表（警卷第18至20頁
    、第35頁）【以上為黃佳雯部分】、臺北縣政府警察局三重
    分局大有派出所受理刑事案件報案三聯單、受理各類案件紀
    錄表、受理詐騙帳戶通報警示簡便格式表（警卷第25至27頁
    ）【以上為李佳子部分】、台新銀行99年11月8 日函暨所附
    帳戶基本資料、資金往來明細1 份（偵一卷第28至32頁）等
    在卷可按。是被告所有台新銀行帳戶確實遭真實姓名年籍不
    詳之成年詐騙集團成員，作為詐欺取財使用無訛。
  (二)被告上開所辯，業據其提出99年10月4 日自由時報，其上確
    有刊登內容「信貸，不限行業急可先借、信用不佳可，100%
    過件，銀行高層內線配合，0000000000」報紙廣告1 紙（警
    卷第5 頁）。又被告所有使用門號0000000000號行動電話，
    與該廣告刊登之0000000000號，分別於下列時間有通聯情事
    ：99年10月4 日11:09:04(809秒) 、11:09:24(810秒) 、11
    : 46:30 (267 秒) 、11:  57: 16(160 秒) 、11: 57:  29
    (161秒) 。99年10月5 日19:03: 26 (62 秒) 、19: 03: 43
    (62 秒) 。99年10月6 日14:28:25 (237 秒) 、14: 28: 42
    (237秒) 。99年10月7 日13: 32: 56 (5 秒) 、13: 33: 12
    (5秒) 。99年10月8 日18: 10: 59 (13秒) 、18: 11: 13(1
    4 秒) 、18: 11:37 (98 秒) 、18: 11: 51 (98秒) 。99年
    10月11日15: 22: 48 (74秒) 、15: 23:03 (74 秒) 。99年
    10月12日10:55:34 (46秒) 、10:55:47 (47秒) 、11:31 :
    25 (80秒) 、11:31:53(80 秒) 、11:52:41 (37秒)、11:52
    :58 (36 秒) 、11:57:05 (99秒) 、11:57:20 (99秒)、12:
    09: 13 (58秒) 、12: 09: 36 (58秒) 、12: 30:52 (11 秒
    ) 、12:31:06 (12秒) 、12:31:55 (216 秒) 、12:32:06 (
    216 秒) 、12: 59: 39(64 秒)  、12: 59: 54(63 秒)  、
    13:03:47(115秒) 、13: 04:00(115 秒) 、13: 18:37 (100
    秒) 、13:19:00 (100 秒) 等情，有通聯紀錄1 份（偵二卷
    第15頁，第34至41頁）在卷可稽。且被告確於99年10月4 日
    ，將台新銀行帳戶寄至臺南市○區○○路670 號署名「林翰
    賢」收，有被告提出之宅配通單據1 紙（警卷第6 頁）可按
    。據上而論，如被告係提供或販賣台新銀行帳戶予詐騙集團
    ，焉須如此頻繁、多次進行通聯？並衡情，如係收購帳戶，
    理應由詐騙集團派員前來收取，一手交錢一手收取帳戶，焉
    會以郵寄、宅配方式交付？足見被告辯稱係欲辦理信用貸款
    ，始交付台新銀行帳戶等情，並非無稽。
  (三)證人即員警許全興於審理時證稱：我於99年10月14日有通知
    被告前來警局製作筆錄，因我看到報紙上廣告，而向屏東地
    院聲請監聽行動電話0000000000號，發現被告被詐騙集團詐
    騙，所以我就通知被告來警局，問他的帳戶是否遭警示，被
    告說帳戶已遭警示，我就叫他來警局製作筆錄。又我們監聽
    被告與詐騙集團對話的內容，於99年10月12日之譯文為：被
    告向詐騙集團說我台新銀行的卡片給你，為何遭警示凍結，
    詐騙集團的人說你等一下，我再問銀行一下；第二通，詐騙
    集團要向被告拿1 萬元，被告說他無法拿出1 萬元，詐騙集
    團意思說你如果沒拿出1 萬元就無法拿到貸款的金額。我們
    總共有監聽到5 通對話。依照監聽譯文研判，被告是被害人
    。而該詐騙集團電話0000000000號，監聽到3 月份時，有在
    新北市抓到與本案相關的車手，但沒有查獲主集團，可能是
    藏匿在大陸。再者，我們有監聽到被告是欲向萬泰銀行貸款
    的，因係於99年10月12日10時起才開始上線監察，所以被告
    之前要如何申請貸款過程，並未監聽到。另，以我辦案經驗
    ，並看譯文資料及其他人的譯文資料，我雖認定被告是被騙
    的，且詐騙集團會抓人的心理，如果聰明的人當然不會被騙
    ，但如果急需用錢的人，就會被騙，但還是要移送被告詐欺
    案件，因被告是否認被害人，是要由檢察官或法院來判斷（
    審卷第43至47頁）等語。並有屏東縣政府警察局刑警大隊通
    訊監察譯文1 份（審卷第51至54頁）在卷可考。準此，益徵
    被告前開所辯，信而有徵，堪予採信。其確因依上開報紙廣
    告，以電話與「林小姐」聯絡，經「林小姐」以信用貸款為
    由，騙取被告交付上開台新銀行帳戶之提款卡及密碼等情，
    堪予認定。
  (四)又參以現今社會之經濟活動甚為多樣，實難苛求參與者應對
    各式經濟活動有深入瞭解，且詐欺集團詐騙被害人之手法不
    斷推陳出新，其詐騙所得之物除一般認知之金錢外，為達其
    最終保有詐騙之所得，甚至連帳戶、提款卡等物，亦可能成
    為詐騙之標的，況我國目前除合法之金融機構有辦理貸放款
    項業務外，民間借貸亦屬常見，甚且有許多非法之地下錢莊
    存在，此乃周知之事實，而非法之地下錢莊為逃避政府之查
    緝，於貸放業務時往往使用不實之姓名或公司行號以為掩飾
    ，而向地下錢莊借貸之人亦常因需款孔急，故而被動接受貸
    與者無理之要求，亦時有所聞。是被告因經濟壓力致落入詐
    騙集團以信用貸款為餌之圈套，遭騙走台新銀行帳戶之提款
    卡及密碼，亦非無法想像之事。再者，近年來詐騙案件層出
    不窮，政府雖不斷宣導防詐騙之觀念，提醒民眾切勿聽信任
    何不明人士之指示操作自動櫃員機轉帳、匯款，報章雜誌及
    新聞媒體亦時常報導民眾遭詐騙集團騙走大筆金錢之案例，
    社會上仍有為數不少之人遭詐騙得手，其中亦不乏在社會上
    有相當地位或受過相當教育之人。是尚難僅以被告為一具有
    正常智識經驗之人，在無法確認對方真實姓名年籍之情形下
    ，仍逕自將重要之金融帳戶金融卡及密碼交付他人之行為，
    與常理有違，即遽以推認被告主觀上有幫助詐欺之不確定故
    意。從而，被告既欠缺詐欺取財之不確定幫助故意，即與幫
    助詐欺取財罪之構成要件未合，而不構成該罪名。
五、綜上所述，本件公訴意旨所舉前開證據，不足證明被告預見
    詐騙集團成員可能持所交付台新銀行帳戶之提款卡及密碼，
    作為詐欺犯罪之工具，難認被告有何詐欺取財之不確定幫助
    犯意。此外，復查無其他積極證據足資證明被告有何幫助詐
    欺取財犯行，本件應屬不能證明被告犯罪，揆諸前揭說明，
    自應為被告無罪之諭知。
據上論斷，應依刑事訴訟法第301 條第1 項，判決如主文。
本案經檢察官陳登燦到庭執行職務。
中    華    民    國    100    年    10    月    12   日
                  刑事第十六庭  審判長法  官  施柏宏
                                      法  官  陳美芳
                                      法  官  洪榮家
以上正本證明與原本無異。
如不服本判決應於收受送達後10日內向本院提出上訴書狀，並應
敘述具體理由；如未敘述上訴理由者，應於上訴期間屆滿後20日
內向本院補提理由書（均須按他造當事人之人數附繕本）「切勿
逕送上級法院」。
中    華    民    國   100    年    10    月    12    日
                                      書記官  陳鈺甯